臺灣臺北地方法院民事判決
　　　　　　　　　　　　　　　　  110年度北簡字第14309號
原      告  許佑民  

訴訟代理人  趙連泰律師(法扶律師)
被      告  林士恩  


上列當事人間因過失傷害案件，原告提起刑事附帶民事訴訟，請
求損害賠償事件，經本院刑事庭裁定移送前來（110年度審交簡
附民字第13號），本院於民國110年10月21日言詞辯論終結，判
決如下：
    主      文
被告應給付原告新臺幣捌佰零柒萬肆仟貳佰柒拾元，及自民國一
一０年四月十四日起至清償日止，按週年利率百分之五計算之利
息。
原告其餘之訴駁回。
訴訟費用由被告負擔二十五分之二十三，餘由原告負擔。
本判決第一項得假執行。但被告以新臺幣捌佰零柒萬肆仟貳佰柒
拾元為原告預供擔保，得免為假執行。
    事實及理由
壹、程序方面：
一、按訴狀送達後，原告不得將原訴變更或追加他訴，但擴張或
    減縮應受判決事項之聲明，不在此限。民事訴訟法第255條
    第1項第3款定有明文。查原告起訴時訴之聲明原為：「被告
    應給付原告新臺幣（下同）112,6萬3,591元，及自刑事附帶
    民事起訴狀繕本送達之翌日起至清償日止，按週年利率5%計
    算之利息。」（見本院110年度審交簡附民字第13號卷〈下稱
    附民卷〉第5頁），嗣於民國110年10月21日言詞辯論期日變
    更聲明為：「被告應給付原告877萬4,616元，及自刑事附帶
    民事起訴狀繕本送達之翌日起至清償日止，按週年利率5%計
    算之利息。」（見本院卷第119頁），核屬減縮應受判決事
    項之聲明，與前揭規定相符，應予准許。
二、本件被告經合法通知，未於言詞辯論期日到場，核無民事訴
    訟法第386條所列各款情形，爰依原告聲請，由其一造辯論
    而為判決。
貳、實體方面：
一、原告起訴主張：原告於108年12月25日下午4時20分許，騎乘
    車牌號碼000－000之普通重型機車（下稱系爭機車），行經
    臺北市○○區○○○路○段00號時，適有被告駕駛車牌號碼000－00
    之營業小客車（下稱系爭汽車），因變換車道未注意禮讓直
    行車先行而撞擊系爭機車，致原告人車倒地，因而受有多處
    損傷、左側大腦創傷性出血、右側肋骨閉鎖性骨折合併創傷
    性氣血胸、右側鎖骨閉鎖性骨折、右手肘與右膝挫傷（下合
    稱系爭傷害）。又原告因受有系爭傷害，經臺北市聯合醫院
    中興院區（下稱聯合醫院）於108年12月25日緊急急救後，
    轉由該院加護病房治療，並認定原告創傷分數（ISS）為36
    分，需申請重大傷病證明，且原告返家後因受有左側大腦創
    傷性出血之傷害，常有暈眩、走路不穩及語言表達不流暢之
    情形，經聯合醫院判定原告存有外傷性腦出血、本態性（原
    發性）高血壓及其他末梢性暈眩情形外，於出院後因免疫系
    統下降而感染肺炎、泌尿道感染症、急性腎損傷、第二型糖
    尿病及脂溢性皮炎等症狀，是被告應賠償原告以下費用：（
    一）醫療費用26萬0,955元：1、108年12月25日至109年1月2
    3日至聯合醫院急診及住院費用計25萬9,500元；109年1月29
    日至109年2月10日至亞東紀念醫院（下稱亞東醫院）急診及
    住院費用1,455元，合計26萬0,955元。（二）看護費用3萬4
    ,000元：原告於108年12月25日發生本件車禍事故後，於109
    年1月7日至同年月23日止，住院治療共計17日，期間均由親
    友照護，故原告以1日2,000元為計算基準，請求賠償看護費
    3萬4,000元（計算式：2,000元×17日＝3萬4,000元）。（三
    ）餘命所需之看護費677萬9,315元：原告為44年8月2日出生
    ，現年66歲，而本國男性平均壽命為78.1歲，故原告餘命為
    12年（計算式：78－66＝12年），而依日間看護費平均標準每
    日12時、2,000元為基準，並以霍夫曼係數計算，原告餘命
    所需看護費為677萬9,315元（計算式：6萬×112.00000000＝6
    77萬9,315元，元以下4捨5入）。（四）精神慰撫金170萬0,
    346元，以上合計877萬4,616元（計算式：26萬0,955元＋3萬
    4,000元＋677萬9,315元＋170萬0,346元＝877萬4,616元）。爰
    依侵權行為法律關係提起本件訴訟等語。並聲明：（一）被
    告應給付原告877萬4,616元，及自刑事附帶民事起訴狀繕本
    送達之翌日起至清償日止，按週年利率5%計算之利息。（二
    ）原告願供擔保請准宣告假執行。
二、被告未於言詞辯論期日到場，亦未提出書狀，作何聲明或陳
    述。
三、經查，原告主張被告於上開時、地因變換車道未注意禮讓直
    行車先行，致其所駕駛之系爭汽車與原告所騎乘之系爭機車
    發生碰撞，致原告受有系爭傷害，又被告之上開行為，前經
    臺灣臺北地方檢察署檢察官以110年度調偵字第219號提起公
    訴，並因被告於準備程序中自白犯罪，經本院刑事庭認宜改
    依簡易判決處刑後，以110年度審交簡字第82號判決判處被
    告犯過失傷害罪，處有期徒刑5月，如易科罰金，以1,000元
    折算1日，嗣檢察官不服提起上訴，經本院以110年度審交簡
    上字第34號判決駁回檢察官之上訴確定（下合稱系爭刑事確
    定判決）等情，業據提出系爭刑事確定判決書在卷可稽（見
    本院卷第13至16頁、第55至56頁），核屬相符。而被告已於
    相當時期受合法通知，卻未於言詞辯論期日到場，復未提出
    書狀作何爭執，自堪信原告上開主張為真實。
四、得心證之理由：
    按汽車行駛時，駕駛人應注意車前狀況及兩車併行之間隔，
    並隨時採取必要之安全措施。汽車變換車道時，應讓直行車
    先行，並注意安全距離。道路交通安全規則第94條第3項前
    段及第98條第1項第6款分別定有明文。又故意或過失，不法
    侵害他人之權利者，負損害賠償責任。不法侵害他人之身體
    或健康者，對於被害人因此喪失或減少勞動能力或增加生活
    上之需要時，應負損害賠償責任。不法侵害他人之身體、健
    康、名譽、自由、信用、隱私、貞操，或不法侵害其他人格
    法益而情節重大者，被害人雖非財產上之損害，亦得請求賠
    償相當之金額。民法第184條第1項前段、第193條第1項及第
    195條第1項前段分別定有明文。查被告因違反道路交通安全
    規則第94條第3項前段及第98條第1項第6款規定而具有過失
    ，且造成原告受有傷害，被告之過失不法侵害行為與原告所
    受系爭傷害間有相當因果關係，已如前述，則原告依據上開
    規定請求被告負侵權行為損害賠償責任，應屬有據。又侵權
    行為賠償損害之請求權，以受有損害為成立要件，故被害人
    得請求賠償之金額，應視其實際所受之損害而定。茲就原告
    請求之金額審究如下：
（一）醫療費用26萬0,955元部分：
　　  原告主張其因本件車禍事故受有系爭傷害，分別於1、108
      年12月25日至109年1月23日至聯合醫院急診及住院，計支
      出醫療費用25萬9,500元（計算式：7萬3,271元＋12萬8,44
      8元＋5萬7,781元＝25萬9,500元）。2、109年1月29日至109
      年2月10日至亞東醫院急診及住院，計支出醫療費用1,455
      元，以上合計26萬0,955元（計算式：25萬9,500元＋1,455
      元＝26萬0,955元），業據提出診斷證明書、門急診費用證
      明書、住院醫療費用證明書及醫療費用收據彙總證明等件
      為證（見本院卷第61至75頁），核屬相符，是原告請求被
      告賠償醫療費用26萬0,955元，應屬有據。
（二）看護費用3萬4,000元部分：
　　　按親屬代為照顧被害人之起居，固係基於親情，但親屬看
      護所付出之勞力並非不能評價為金錢，雖因二者身分關係
      而免除被害人之支付義務，惟此種基於身分關係之恩惠，
      不能加惠於加害人。故由親屬看護時雖無現實看護費之支
      付，仍應認被害人受有相當於看護費之損害，得向加害人
      請求賠償，始符公平原則。原告主張其因本件車禍事故受
      有系爭傷害，自109年1月7日起至109年1月23日止，共計1
      7日需由親人照護生活起居，以每日2,000元計算，被告自
      應賠償原告看護費用3萬4,000元（計算式：2,000元×17天
      ＝3萬4,000元）等語，業據提出聯合醫院診斷證明書為證
      （見本院卷第63頁），核屬相符，是原告請求17日之看護
      費用3萬4,000元，應予准許。
（三）餘命所需之看護費677萬9,315元部分：
　　　原告主張其因本件車禍事故受有系爭傷害，致走動不便，
      需輔助器及他人攙扶，並因此取得中度殘障手冊，未來需
      支出看護費677萬9,315元等語，業據提出身心障礙證明及
      聯合醫院診斷證明書等件為憑（見本院卷第53頁、第85頁
      ），核屬相符。而本院審酌原告因系爭傷害造成行動不便
      ，需人照顧，且原告係44年8月2日生，至本件事故發生日
      108年12月25日時年滿64歲，而原告請求以66歲計算，依1
      09年臺灣地區簡易生命表，男性之平均餘命為78.09年，
      依霍夫曼式計算法核計原告此部分支出為677萬9,315元【
      計算方式為：60,000×112.00000000=6,779,314.00000000
      0。其中112.00000000為月別單利(5/12)%第144月霍夫曼
      累計係數。採4捨5入，元以下進位】。據此，原告請求餘
      命所需之看護費677萬9,315元部分，自應准許。
（四）精神慰撫金170萬0,346元
　　　按慰藉金係以精神上所受無形之痛苦為準，非如財產損失
      之有價額可以計算，究竟如何始認為相當，自應審酌被害
      人及加害人之地位、家況、並被害人所受痛苦之程度暨其
      他一切情事，定其數額（最高法院48年度台上字第798號
      判例意旨參照）。本院審酌原告109年度之給付總額為0元
      ，名下有土地1筆、田賦6筆、汽車1輛，財產總額為50萬6
      ,442元；被告109年度之給付總額為41萬4,380元，名下無
      財產，財產總額為0元等情，有本院職權調閱兩造之稅務
      電子閘門財產所得調件明細表附卷可稽（見本院卷後證件
      袋內），復參以被告之侵權行為態樣、原告之傷勢程度，
      並衡量兩造之身分、財產狀況等一切情狀，認原告得請求
      之精神慰撫金以100萬元為適當，逾此部分，不應准許。
（五）基上，原告得請求被告賠償之金額為807萬4,270元（計算
      式：26萬0,955元＋3萬4,000元＋677萬9,315元＋100萬元＝80
      7萬4,270元）。
（六）末按給付無確定期限者，債務人於債權人得請求給付時，
      經其催告而未為給付，自受催告時起，負遲延責任。其經
      債權人起訴而送達訴狀，或依督促程序送達支付命令，或
      為其他相類之行為者，與催告有同一之效力。遲延之債務
      ，以支付金錢為標的者，債權人得請求依法定利率計算之
      遲延利息。應付利息之債務，其利率未經約定，亦無法律
      可據者，週年利率為5%。民法第229條、第233條第1項及
      第203條分別定有明文。本件原告對被告之侵權行為損害
      賠償債權，核屬無確定期限之給付，依前揭說明，原告請
      求以本件刑事附帶民事訴訟起訴狀繕本送達之翌日即110
      年4月14日（見附民卷第5頁）起至清償日止，按週年利率
      5%計算之利息，亦屬有據。
五、綜上所述，原告依據侵權行為法律關係請求被告給付原告80
    7萬4,270元，及自110年4月14日起至清償日止，按週年利率
    5%計算之利息，為有理由，應予准許。逾此範圍，為無理由
    ，應予駁回。
六、本件原告勝訴部分係就民事訴訟法第427條第1項訴訟適用簡
    易程序所為被告敗訴之判決，依同法第389條第1項第3款規
    定，應依職權宣告假執行。並依同法第392條第2項規定，依
    職權宣告被告預供擔保後，得免為假執行。
七、本件係刑事附帶民事訴訟，由合議庭裁定移送民事庭之事件
    ，依刑事訴訟法第504條第2項之規定，免納裁判費，目前亦
    無其他訴訟費用支出，本無確定訴訟費用額必要。惟仍爰依
    民事訴訟法第87條第1項之規定，諭知訴訟費用之負擔，以
    備將來如有訴訟費用發生時，得確定其負擔，併此敘明。
中　　華　　民　　國　　110 　年　　10　　月　　29　　日
                  臺北簡易庭  法  官  陳家淳
以上正本證明與原本無異。
如不服本判決，應於判決送達後20日內向本庭（臺北市○○○路0段
000巷0號）提出上訴狀。（須按他造當事人之人數附繕本）如委
任律師提起上訴者，應一併繳納上訴審裁判費。
中　　華　　民　　國　　110 　年　　11　　月　　5 　　日
                              書記官  蘇炫綺